【裁判字號】    98,消債更,268
【裁判日期】    980827
【裁判案由】    更生事件
【裁判全文】
臺灣臺南地方法院民事裁定           98年度消債更字第268號
聲  請  人
即  債務人  甲○○
代  理  人  張仁懷律師
上列當事人聲請消費者債務清理事件，本院裁定如下：
    主  文
債務人甲○○自中華民國九十八年八月二十七日十七時起開始更
生程序，並命司法事務官進行本件更生程序。
    理  由
一、聲請意旨略以：聲請人即債務人甲○○之無擔保或無優先權
    之債務總額為新臺幣（下同）302,344元，有不能清償債務
    之情事，前已提出債權人清冊，以書面向最大債權金融機構
    即萬泰商業銀行股份有限公司（下稱萬泰銀行）請求共同協
    商債務清償方案，而萬泰銀行提出每月還款金額3,000元之
    協商方案，惟聲請人目前打零工維生，每月收入約8,000元
    ，而每月膳食費、健保費、交通費、水電費及電話費等支出
    平均8,742元，又扶養母親魏黃素燕部分，共有3人分擔，故
    每月負擔扶養費1,500元，是每月支出共計10,242元，無法
    負擔協商金額，以致協商不成立，聲請人之無擔保或無優先
    權之債務總額未逾1,200萬元，復未經法院裁定開始清算程
    序或宣告破產，為此，依消費者債務清理條例提出更生之聲
    請等語。
二、按債務人不能清償債務或有不能清償之虞者，得依本條例所
    定更生或清算程序，清理其債務。債務人無擔保或無優先權
    之債務總額未逾新臺幣一千二百萬元者，於法院裁定開始清
    算程序或宣告破產前，得向法院聲請更生。債務人對於金融
    機構因消費借貸、自用住宅借款、信用卡或現金卡契約而負
    債務，在聲請更生或清算前，應提出債權人清冊，以書面向
    最大債權金融機構請求協商債務清償方案，並表明共同協商
    之意旨。協商成立者，應以書面作成債務清償方案，由當事
    人簽名、蓋章或按指印；協商不成立時，應付與債務人證明
    書。消費者債務清理條例第3條、第42條第1項及第151條第1
    項、第4項分別定有明文。次按法院開始更生程序之裁定，
    應載明其年、月、日、時，並即時發生效力。法院裁定開始
    更生或清算程序後，得命司法事務官進行更生或清算程序，
    同條例第45條第1項、第16條第1項前段亦有明文規定。
三、經查：
  (一)聲請人於聲請狀中自陳其無擔保或無優先權之債務總額未逾
    1,200萬元之部分，經本院依聲請狀所附債權人清冊函詢結
    果，債權人萬泰商業銀行陳報：債務人尚積欠無擔保債務25
    4,430元，及自民國98年1月5日起至清償日止，按年息百分
    之20計算之利息；台北富邦商業銀行陳報：債務人尚積欠44
    ,815元，及自98年2月11日起至清償日止，按年息百分之19.
    69計算之利息。足認聲請人之無擔保或無優先權之債務總額
    確實未逾1,200萬元。另由萬泰商業銀行前揭陳報狀可知：
    該銀行係提供「151期、年利率6%、每月還款3,000元」之還
    款方案，惟聲請人表示每月僅能還款1,000元，致協商無法
    成立。
  (二)聲請人主張其債務總額未逾1,200萬元，目前打零工維生，
    每月收入約8,000元等情，業據其提出財產及收入狀況說明
    書、財政部臺灣省南區國稅局財產歸屬資料清單等件為證。
    本院依職權調取聲請人之勞、健保資料、稅務電子閘門財產
    所得調件明細表，查知聲請人現無勞保投保資料，健保則投
    保於臺南市安平區公所，97年間有利息所得5,334元及薪資
    所得31,647元，前開利息所得為臺灣銀行優惠存款利息，惟
    其存款於98年2月間（向萬泰商業銀行提出前置協商申請時
    ）僅餘數百元，現已提領完畢，有臺灣銀行臺南分行提供之
    臺灣銀行光碟櫃歷史明細查詢系統表及存摺交易往來明細查
    詢表在卷可稽，是聲請人陳稱目前打零工維生每月收入僅約
    8,000元乙節，堪信為真實。又聲請人前未曾經法院宣告清
    算程序或宣告破產，亦未曾依消費者債務清理條例或破產法
    之規定而受刑之宣告等情，亦有本院民事紀錄科查詢表、臺
    灣高等法院被告前案紀錄表在卷可憑。
  (三)聲請人陳稱每月膳食費、健保費、交通費、水電費及電話費
    等費用平均8,742元，又扶養母親魏黃素燕部分，共有3人分
    擔，伊負擔扶養費1,500元，故每月支出共計10,242元等語
    。依行政院內政部所公告98年度臺灣省低收入戶最低生活費
    為每人每月9,829元之標準觀之，因其母之扶養費共有3人分
    擔，故聲請人須負擔3,276元（9,829÷3＝3,276，元以下4
    捨5入），加計聲請人每月最低生活費9,829元，共計每月必
    要支出應以13,105元為上限（3,276＋9,829＝13,105），惟
    此金額高於聲請人陳報之數額，自應以聲請人自陳之10,242
    元核定為本院審酌其償債能力之計算基礎。聲請人每月僅賺
    取8,000元，用以支付每月必要支出10,242元，已有入不敷
    出之情事，自亦難以負擔萬泰商業銀行提出之前開還款條件
    。若聲請人須向他人借貸金錢或仰賴他人贈與金錢以償還其
    與債權銀行協商之每月應償還金額，因前述金錢來源終非經
    常性之所得，自無從期待聲請人得藉此持續履行協商條件。
    故聲請人主張其有不能清償或不能清償之虞之情事，且無法
    達成前置協商乙節，應屬有據。
四、綜上所述，依聲請人之財產收入及負債支出狀況，堪認聲請
    人已達不能清償債務或有不能清償之虞之程度，業如前述，
    而聲請人僅係一般消費者，未從事營業，其無擔保或無優先
    權之債務在1,200萬元以下，且曾向最大債權金融機構請求
    協商債務清償方案，惟協商不成立，亦未經法院裁定開始清
    算程序或宣告破產，又查無消費者債務清理條例第6條第3項
    、第8條或第46條各款所定駁回更生聲請之事由存在，則聲
    請人聲請更生，應屬有據，爰裁定如主文。
中    華    民    國    98    年    8     月    27    日
                  民事第一庭  法  官  張婷妮
以上正本係照原本作成。
本件不得抗告。
本裁定已於98年8月27日下午5時公告。
中    華    民    國    98    年    8     月    27    日
                              書記官  楊建新


司法院資訊處製作；財團法人民間司法改革基金會備份。
